【裁判字號】    95,訴,1582
【裁判日期】    970328
【裁判案由】    毒品危害防制條例
【裁判全文】
臺灣高雄地方法院刑事判決              95年度訴字第1582號
公  訴  人  臺灣高雄地方法院檢察署檢察官
被      告  甲○○
指定辯護人  本院公設辯護人己○○
被      告  丙○○
            丁○○
上二人共同
指定辯護人  黃勇雄律師
上列被告因毒品危害防制條例案件，經檢察官提起公訴（95年度
偵字第2972號、第2973號、第2974號、第2975號、第2976號），
本院判決如下：
    主  文
甲○○、丙○○、丁○○共同連續販賣第一級毒品，均累犯，甲○○處有期徒刑拾年；丁○○、丙○○各處有期徒刑柒年陸月。
扣案如附表二編號1 所示之海洛因壹佰柒拾陸包（合計淨重拾點
玖壹公克，空包裝重貳玖點玖壹公克，純質淨重貳點肆柒公克）
沒收銷燬之；扣案如附表二編號2 至8 號所示之物，沒收之；扣
案如附表二編號9 所示現金於販賣第一級毒品所得新臺幣陸仟捌
佰元之範圍內，沒收之。
    事  實
一、甲○○前因施用第一級、第二級毒品案件，經本院以93年度
    訴字第14號判決分別判處有期徒刑8 月及4 月，並定應執行
    刑為有期徒刑11月確定，於民國94年9 月19日縮短刑期執行
    完畢。丙○○前因施用第一級毒品案件，經本院以93年度訴
    字第2936號判處有期徒刑8 月確定，於94年11月20日縮刑期
    滿執行完畢。丁○○前因施用第一級、第二級毒品案件，經
    本院以92年訴字第561 號判決分別判處有期徒刑10月及5 月
    ，並應執行為有期徒刑1 年1 月確定，於94年3 月26日縮刑
    期滿執行完畢。
二、甲○○、丙○○、丁○○、乙○○及戊○○5 人（乙○○、
    戊○○部分，另行審結），均明知海洛因為第一級毒品，未
    經許可，不得非法持有、轉讓及販賣。詎甲○○及乙○○二
    人認販賣毒品有利可圖，竟思由甲○○負責販入海洛因，再
    由乙○○負責賣出之方式，販賣海洛因牟利。而乙○○為求
    順利交付海洛因與買家，另自行與丙○○、丁○○、戊○○
    3 人談妥以每日無償轉讓1 至3 包海洛因之條件，由其等擔
    任交付海洛因與買家之工作。甲○○、乙○○、丙○○、丁○○、戊○○等5 人乃共同意圖營利基於販賣第一級毒品海
    洛因之概括犯意聯絡，以甲○○及乙○○二人同居之住處即
    高雄市○○區○○路717 號5 樓作為藏放、分裝、販賣毒品
    之據點，並由甲○○先於94年11月間，向年籍不詳綽號「阿
    文」之人以每錢新臺幣（下同）23000 元至25000 元之價格
    ，販入不明數量之第一級毒品海洛因，並在上開住處，由甲○○及乙○○以夾鏈袋分裝成小包，再捲入截短之吸管內，
    以此包裝為販賣單位後。乙○○再以其所有之門號00000000
    00號手機及甲○○所有之門號000000000 號手機，供不特定
    顧客購買毒品聯絡之用，若不特定顧客欲購買毒品，則撥打
    上開門號手機，由乙○○或甲○○負責接聽，聯絡交易數量
    、交易地點後，乙○○再視情況撥打電話予丙○○（手機門
    號：00000000 00） 、丁○○（手機門號：0000000000）或
    戊○○（手機門號：0000000000）其中一人，請其到乙○○
    上開住處拿不特定顧客所欲購買之海洛因至指定地點交付海
    洛因並收取貨款，而丙○○、丁○○、戊○○三人則於交付
    海洛因取得款項後，再將款項交予乙○○。5 人以此分工，
    自94年12月中旬某日起至95年1 月12日被查獲之前止，連續
    於附表一所示之時間、地點，販賣第一級毒品海洛因予年籍
    姓名不詳綽號「賢仔」、「虎仔」等成年人（販賣之次數、
    時間、地點、金額及交易情形詳如附表一所示），總計得款
    6,800 元。嗣因上開犯行業經警方監控，經警於95年1 月12
    日下午4 時許，在高雄市○○區○○路717 號前，拘提丁○○，復持搜索票搜索甲○○及乙○○上開住處，當場查獲如
    附表二所示之物。
三、案經高雄市政府警察局小港分局報請臺灣高雄地方法院檢察
    署檢察官偵查起訴。
    理  由
壹、程序方面
一、被告丙○○、戊○○於警詢、偵查之自白均具任意性：
    按被告陳述其自白係出於不正之方法者，應先於其他事證而
    為調查，為刑事訴訟法第156 條第3 項所明定。故審理事實
    之法院遇有被告對於自白提出係出於不正之方法者，應先於
    其他事實而為調查。本件被告丙○○主張：因為求交保，所
    以才會於警詢中自白等語（參本院卷(二)177 頁）；被告戊○○主張：係警察騙伊大家都承認，要把伊移送販賣毒品，伊
    會怕，才於警詢中承認等語（參本院卷(二)第185 頁）。經查
    被告丙○○自84年起至本件被查獲前止，曾因違反肅清煙毒
    條例案件、違反毒品危害防制條例案件及違反槍砲彈藥刀械
    管制條例案件，多次為警查獲而親身經歷刑事訴訟程序；被
    告戊○○則自82年起至本件被查獲前止，曾因違反肅清煙毒
    條例案件及違反毒品危害防制條例案件，多次經警查獲而親
    身經歷刑事訴訟程序乙節，有臺灣高等法院被告前案紀錄表
    二份在卷可憑，以被告丙○○、戊○○之背景，對承認涉犯
    販賣海洛因如此重罪，一但承認，後果如何當知悉甚詳，故
    其等所辯於警詢中為求交保或怕警方移送販賣毒品，是以自
    白犯行乙節，均非可採。再者被告丙○○於95年1 月13日，
    經本院裁定羈押後，於95年2 月14日經檢察官提訊時，當已
    知悉無交保之可能，客觀上已無自白犯行之必要，然其於遭
    羈押後所為供述，除改稱不知所交送物品為何，但懷疑是毒
    品外，餘與警詢警詢中所為陳述大致相符，是被告丙○○所
    辯，為求交保始自白犯行云云，實與事實不合。另被告戊○○經警移送檢方復訊並經本院於95年1 月13日羈押後，已知
    警方係依其陳述案情予以移送，仍於95年2 月15日於檢察官
    偵訊中同意就所涉犯行具結作證，是被告戊○○所辯，害怕
    警方移送販賣毒品，是以承認案情云云，亦與事實不符。綜
    上足認被告丙○○、戊○○上開所辯均無足採，其等於警詢
    、偵查中之自白均具任意性。
二、按被告以外之人（包括證人、鑑定人、告訴人、被害人及共
    同被告等）於檢察事務官、司法警察官或司法警察調查中所
    為之陳述，與審判中不符時，其先前之陳述具有較可信之特
    別情況，且為證明犯罪事實存否所必要者，得為證據，刑事
    訴訟法第159 條之2 定有明文。所謂「前後陳述不符」之要
    件，應就前後階段之陳述進行整體判斷，以決定其間是否具
    有實質性差異，惟無須針對全部陳述作比較，陳述之一部分
    有不符，亦屬之。而所謂「較可信之特別情況」之情形，亦
    應就前後陳述時之各種外部情況進行比較，以資決定何者外
    部情況具有可信性。若陳述係在特別可信之情況下所為，則
    虛偽陳述之危險性即不高，雖係審判外陳述，或未經被告反
    對詰問，仍得承認其有證據能力。查證人即被告甲○○、乙○○、丙○○、丁○○、戊○○等人於警詢中就其他共同被
    告所涉本案犯行之陳述，均與其於本院審理時之證述不符，
    本院審酌證人即被告甲○○、乙○○、丙○○、丁○○、戊○○等人於警詢筆錄製作當時情況，並無違法取證之情事，
    且渠等最初於警詢中之陳述，無暇衡及陳述內容對其他共同
    被告所生利害關係，較能任意陳述，堪認其等於警詢中就其
    他共同被告本件犯行之陳述具有較可信之特別情況，且為證
    明本件犯行存否所必要，依刑事訴訟法第159 條之2 之規定
    ，均應認有證據能力。
三、次按被告以外之人於偵查中向檢察官所為陳述，除顯有不可
    信之情況者外，得為證據，同法第159 條之1 第2 項定有明
    文。本件證人即同案被告戊○○、丁○○於檢察官偵查中所
    為之陳述（參95偵字第2974號卷第19頁以下、95偵字第2975
    號卷第30頁以下），均經具結，亦均無證據證明顯有不可信
    之情況，且均經本院審理時傳訊到庭，由其他共同被告及辯
    護人行使對質、詰問之權利，其等於偵查中所為之陳述，自
    均有證據能力。
四、再按刑事訴訟法第158 條之3 規定：「證人、鑑定人依法應
    具結而未具結者，其證言或鑑定意見，不得作為證據。」所
    謂「依法應具結而未具結者」，係指檢察官或法官依刑事訴
    訟法第175 條之規定，以證人身分傳喚被告以外之人（證人
    、告發人、告訴人、被害人、共犯或共同被告）到庭作證，
    或雖非以證人身分傳喚到庭，而於訊問調查過程中，轉換為
    證人身分為調查時，此時其等供述之身分為證人，則檢察官
    、法官自應依本法第186 條有關具結之規定，命證人供前或
    供後具結，其陳述始符合第158 條之3 之規定，而有證據能
    力。若檢察官或法官非以證人身分傳喚而以告發人、告訴人
    、被害人或共犯、共同被告身分傳喚到庭為訊問時（例如刑
    事訴訟法第71條、第219 條之6 第2 項、第236 條之1 第1
    項、第248 條之1 、第271 條第2 項、第271 條之1 第1 項
    ），其身分既非證人，即與「依法應具結」之要件不合，縱
    未命其具結，純屬檢察官或法官調查證據職權之適法行使，
    當無違法可言。而前揭不論係本案或他案在檢察官面前作成
    未經具結之陳述筆錄，係屬被告以外之人於偵查中向檢察官
    所為之陳述，本質上屬於傳聞證據，基於保障被告在憲法上
    之基本訴訟權，除該被告以外之人死亡、身心障礙致記憶喪
    失或無法陳述、滯留國外或所在不明而無法傳喚或傳喚不到
    、或到庭後拒絕陳述等情形外，如已經法院傳喚到庭具結而
    為陳述，並經被告之反對詰問，前揭非以證人身分而在檢察
    官面前未經具結之陳述筆錄，除顯有不可信之情況者外，得
    為證據，並應於判決內敘明其符合傳聞證據例外之理由；又
    前揭非以證人之身分在審判中之陳述筆錄，倘該被告以外之
    人已經法院以證人身分傳喚到庭並經具結作證，且由被告為
    反對詰問，或有前揭傳喚不能或詰問不能之情形外，該未經
    具結之陳述筆錄因屬審判上之陳述，自有證據能力；若係在
    另案法官面前作成之陳述筆錄，本質上亦屬傳聞證據，自得
    依本法第159 條之1 第1 項之規定，認有證據能力。不能因
    陳述人未經具結，即一律適用本法第158 條之3 之規定，排
    除其證據能力（最高法院96年度臺上字第3527號判決意旨參
    照）。查被告劉丙○○於檢察官偵訊時（參偵查卷第2972號
    卷4 頁至第5 頁、第12頁至第13頁），以被告身分就本案其
    他共同被告乙○○、丁○○犯行所為之陳述，雖未經具結，
    惟其於本院審理時以證人身到庭具結作證，並由其他共同被
    告依法行使詰問權，則其前揭未以證人身分具結所為之審判
    上陳述，依前揭判決意旨，即有證據能力。
五、末按「鑑定人由審判長、受命法官或檢察官就下列之人選任
    1 人或數人充之： (一)就 鑑定事項有特別知識經驗者。 (
    二）經政府機關委任有鑑定職務者」、「鑑定之經過及其結
    果，應命鑑定人以言詞或書面報告」、「法院或檢察官得囑
    託醫院、學校或其他相當之機關、團體為鑑定，或審查他人
    之鑑定，並準用第203 條至第206 條之1 規定」，刑事訴訟
    法第198 條、第206 條第1 項、第208 條第1 項分別定有明
    文。且臺灣高雄地方法院檢察署已概括選任法務部調查局為
    該署轄區司法警察機關調查中案件有關毒品鑑定事項之鑑定
    機關（臺灣高雄地方法院檢察署92年7 月11日雄檢楠文字第
    0921000185號函參照）。依上開說明，卷附法務部調查局95
    年3 月24日調科壹字第220022539 號鑑定通知書（見95偵29
    76卷第49頁），雖係被告以外之人於審判外之書面陳述，然
    係檢察機關概括委託法務部調查局鑑定後所製作之鑑定報告
    ，為刑事訴訟法第159 條第1 項所指例外情形，應有證據能
    力（92年8 月刑事訴訟新制法律問題研討會結論參照）。
六、高雄市政府警察局小港分局自94年12月7 日起至95年7 月12
    日止及自95年6 月1 日起至95年6 月30日止監聽乙○○所持
    用0000000000號、0000000000號行動電話之作為，業經臺灣
    高雄地方法院檢察署檢察官分別於94年12月7 日、95年1 月
    5 日核發95年雄檢博生聲監字第002515號、95年雄檢博生聲
    監續字第000073號通訊監察書准予監聽，而上開監聽所得內
    容記錄之監聽譯文，業經檢察官、被告及辯護人等就各該監
    聽譯文所示對話內容之真正，均不爭執，是上開監聽譯文乃
    表彰依法律規定程序所取得之語音證物內容，具證據能力。
七、卷附之高雄市政府警察局搜索扣押筆錄、扣押物品目錄表等
    書證，其性質雖均屬傳聞證據，但經本院準備程序詢以對證
    據能力之意見，並於審理時予以提示，告以要旨，經檢察官
    、辯護人及被告等表示意見，檢察官、辯護人及被告等均未
    於言詞辯論終結前，對該證據內容異議，依刑事訴訟法第15
    9 條之5 第2 項規定，應具有證據能力。
貳、實體方面
一、訊據被告甲○○、丙○○、丁○○均矢口否認有何販賣第一
    級毒品海洛因犯行，被告甲○○辯稱：扣案第一級毒品海洛
    因176 包都是伊買來要自己施用的，但尚未施用，就被查獲
    了，伊並未販賣海洛因等語；被告丙○○辯稱：被告乙○○
    從未要伊送交毒品海洛因，警詢及偵查中之所以承認，係因
    為想要交保等語；被告丁○○辯稱：被告乙○○曾經叫伊拿
    東西到其住處樓下給綽號「賢仔之阿姨」、「虎仔」，該東
    西以森永牛奶糖之包裝盒包裝，伊並不知到裡面裝什麼東西
    等語。經查：
  (一)被告甲○○及被告乙○○二人，以其等同居之住處即高雄市
    左營區○○路717 號5 樓作為藏放、分裝、販賣毒品之據點
    ，並由被告甲○○先於94年11月間某日，向年籍不詳綽號「
    阿文」之人以每錢23000 元至25000 元之價格，販入不明數
    量之第一級毒品海洛因，並在上開住處，由被告甲○○、乙○○以夾鏈袋分裝成小包，再捲入截短之吸管內，以此包裝
    為販賣單位後。被告乙○○再以其所有之門號0000000000號
    手機及被告甲○○所有之門號000000000 號手機，供不特定
    顧客購買毒品聯絡之用，若不特定顧客欲購買毒品，則撥打
    上開門號手機，由被告乙○○或被告甲○○負責接聽，聯絡
    交易數量、交易地點後，被告乙○○再視情況撥打電話予被
    告丙○○（手機門號：0000000000）、丁○○（手機門號：
    0000000000）或戊○○（手機門號：0000000000）其中一人
    ，請其到被告乙○○上開住處拿不特定顧客所欲購買之海洛
    因至指定地點交付海洛因並收取貨款，而被告丙○○、丁○○、戊○○三人則於交付海洛因取得款項後，再將款項交予
    被告乙○○。5 人以此分工，自94年12月中旬某日起至95年
    1 月12日被查獲之前止，連續於附表一所示之時間、地點，
    販賣第一級毒品海洛因予年籍姓名不詳綽號「賢仔」、「虎
    仔」等成年人之事實，業據被告甲○○於警詢中供陳：伊是
    94年11月中旬開始與被告乙○○販賣海洛因，販賣之方式是
    若有人打電話要購買毒品，被告乙○○會叫被告丁○○、戊○○或綽號「殺豬仔」（即被告丙○○）等人將分裝好的小
    包毒品海洛因送到指定交易地點，所收取之款項，被告戊○○、丙○○會交給被告乙○○，至於被告乙○○之行動電話
    號碼是0000000000號、被告戊○○之行動電話號碼是000000
    0000號、被告丁○○之行動電話號碼是0000000000 號 、被
    告丙○○之行動電話號碼是0000000000號等語明確（參警(一)
    卷第7 頁）；被告丁○○於警詢中供陳：伊都住在「三哥」
    （即被告甲○○）位於高雄市○○區○○路717 號5 樓住處
    ，94年12月初開始幫被告乙○○送交毒品給買家，其中三次
    送到自由路幼稚園附近給綽號「虎仔」之男子，其餘的是送
    到華夏路大冠新大賣場給綽號「阿賢」之阿姨，被告乙○○
    會拿海洛因供其施用等語（參95年度偵字第297 卷第41頁）
    ，復於檢察官偵訊中結證稱：伊有幫被告乙○○送交毒品，
    被告乙○○則會提供免費之海洛因供伊施用，被告乙○○都
    是用其0000000000號電話，撥打伊0000000000號電話聯絡等
    語明確（參95年度偵字第2975號卷第31頁）；被告丙○○於
    警詢中供陳：伊有幫被告乙○○送交海洛因販賣給不認識之
    男子，被告乙○○接到欲購買海洛因之電話後，就將毒品交
    給伊，告訴伊買家的綽號，並叫伊到指定的地方交付海洛因
    及收取款項等語（參警(一)卷第25），復於檢察官偵訊中陳稱
    ：伊有幫被告乙○○送東西，共送了二、三次，兩次都是短
    吸管，一次拿到500 元，一次200 元或300 元，伊有懷疑所
    送交的東西是毒品，被告乙○○有提供免費海洛因給伊等語
    明確（參95年度偵字第2972號卷第12頁、第13頁），而上開
    被告甲○○、丁○○、丙○○三人之陳述除互核一致外，並
    與共同被告乙○○於警詢中陳稱：伊與被告甲○○販賣毒品
    之方式是若有人打電話向伊購買毒品，伊就叫被告丁○○、
    戊○○、丙○○等人將分裝好之小包海洛因送到指定交易地
    點，他們會將販毒金額拿回來交給伊，伊則會每日提供被告
    丁○○、戊○○、丙○○三人1 至3 次之海洛因施用，時間
    是自94年12月中旬開始等語（參警(一)卷第3 頁）及被告戊○○於警詢中陳稱：伊於94年12月中旬即95年1 月10日下午3
    時許曾替被告乙○○分別送500 元之海洛因到華夏路一家西
    藥房給綽號「虎仔」及「賢仔」之人，伊幫被告乙○○送毒
    品，被告乙○○會提供免費之海洛因供伊施用等語（參警(一)
    卷第18頁）；於檢察官偵訊中結證稱：伊從94年12月中旬開
    始幫被告乙○○送毒品海洛因，被告乙○○都是撥打伊0000
    000000號電話與伊聯絡，若伊有空，就會幫忙送，總共送了
    三次，送給「賢仔」二次、「虎仔」一次，都是送到華夏路
    與大中路口的一間西藥房等語（參95年度偵字第2974號卷第
    20頁）均互核相符。再參以卷附0000000000號（被告乙○○
    所持用）、0000000000號（被告甲○○所持用）行動電話通
    訊監察譯文記載之內容（見警(六)卷），該二門號行動電話與
    不特定人之聯絡內容，多係為關於毒品之價格、數量及聯絡
    處理毒品交易之事宜，並佐以警方於95年1 月12日下午4 時
    許，警方前往被告甲○○、乙○○上開住處執行搜索時，有
    如附表二所示白粉及塑膠吸管、空夾鍊袋等物扣案可資佐證
    ，而上開查獲物品中如附表二編號１之白粉176 包，經送請
    鑑定結果，均含第一級毒品海洛因成份（合計淨重10.91 公
    克、空包裝總重29.91 公克，純度22.68%，純質淨重2.47公
    克），則有法務部調查局95年3 月24日調科壹字第22002253
    9 號鑑定通知書1 紙在卷可參（參95偵字第2976號卷第49頁
    ）。綜上，足認被告甲○○、丙○○及丁○○確有為事實欄
    所載販賣第一級毒品海洛因犯行。又承上所述，參酌被告丁○○、戊○○、丙○○分別於警詢及偵查中之陳述，得以明
    確認定其等與被告甲○○、乙○○共同為本件販賣第一級毒
    品海洛因交易者，計有如附表一所載11次，其販賣所得金額
    計6,800 元。
  (二)至被告甲○○、丁○○、丙○○於本院審理中雖以前詞置辯
    ，被告戊○○於本院審理中則結證稱：被告乙○○曾經叫伊
    拿東西給別人，東西都是用衛生紙包裝，伊不知道裡面裝什
    麼，警詢中之所以承認犯行，係因為警察騙伊說要移送伊販
    賣毒品，伊會害怕想要交保才承認等語（參本院卷(二)第185
    頁）；被告乙○○於本院審理中亦結證稱：伊並沒有販賣海
    洛因，至於監聽譯文中談及毒品之事情，係因他人欲與伊一
    起購買毒品等語（參本院卷(三)第111 頁至第112 頁），惟查
    ：(1)本件在被告甲○○住處所查扣之海洛因達176 包，有扣
    押物品目錄表乙紙在卷可參，衡以一般單純施用毒品者，為
    避免攜帶不便，並慮及短時間不能使用完畢，增加為警查緝
    之風險及毒品因久放受潮變質，徒使價值不菲之毒品品質變
    劣而蒙受損失，多採少量多次之購買方式，購買足供短期施
    用之毒品數量即足，是被告甲○○所稱上開查扣之176 包海
    洛因係供其自己施用所辯，已非可採。對照被告甲○○於警
    詢中供稱擔任清潔工，每月僅有薪資3 萬元等語（參警(一)卷
    第6 頁），顯見被告並非有財力之人，竟以高價購買大量毒
    品，當可認定被告甲○○具備非法販賣毒品營利之動機及意
    思。且其於販入海洛因後，若真係供己施用，只需於每次需
    用時從中拿取所需用量即可，並無平均分裝之必要，然本件
    查獲之海洛因業已平均分裝成176 包，所為無非係供販賣之
    用，益證被告甲○○前開所辯，實無足採。(2)被告丁○○曾
    因多次違反毒品危害防制條例案件，除經觀察勒戒、強制戒
    治、並經判處徒刑執行完畢，有臺灣高等法院被告前案紀錄
    表乙份在卷可參，則以被告丁○○之施用毒品經歷，其對於
    毒品之購買過程，交付過程，當知之甚深，其所辯不知被告
    乙○○要求其交付之物品係何物等語，洵屬飾卸之詞，亦非
    可採。(3)被告乙○○與被告甲○○二人係同居關係，業據被
    告乙○○、甲○○於警詢中坦認不諱，，若被告乙○○僅是
    自身欲施用毒品，而被告甲○○又擁有大量毒品海洛因，以
    其二人同居之關係，衡情只需向被告甲○○拿取海洛因施用
    即可，實無可能如監聽譯文內容般頻繁與他人聯繫購買毒品
    ，是被告乙○○上開所辯，實與常情不合，亦無可採。(4)被
    告丙○○與被告戊○○於本院審理中所辯，如理由欄壹一、
    部分所論，其等所辯亦均無可採。
  (三)又販賣第一級毒品海洛因係政府嚴予查緝之違法行為，毒品
    價格昂貴，取得不易，凡為販賣之不法勾當者，苟無利可圖
    ，應無甘冒被查緝法辦重刑之危險，平白無端義務為該買賣
    之工作，是本件被告甲○○等人販入海洛因之價格必較售出
    之價格低廉，而有從中賺取買賣差價牟利之意圖及事實，應
    屬符合論理法則且不違背社會通常經驗之合理判斷。故被告
    甲○○、丁○○、丙○○有販賣圖利之意圖，彰彰明甚。
  (四)綜上所述，依被告甲○○於警詢；被告丁○○、丙○○於警
    詢、偵訊時之自白及證詞與被告乙○○在警詢之證詞、被告
    戊○○於警詢、偵訊之證詞，並參酌監聽譯文及扣案海洛因
    數量非少，並有塑膠吸管、夾鏈袋等販賣證物，顯見被告甲○○、丁○○、丙○○、乙○○、戊○○5 人確有共同販賣
    海洛因之犯行。其等所辯，均係臨訟飾卸，不足採信。本件
    事證明確，被告甲○○、丁○○、丙○○3 人販賣第一級毒
    品犯行堪以認定，應予依法論科。
三、論罪科刑：
  (一)查被告甲○○、丁○○、丙○○3 人行為後，刑法於94年2
    月2 日經總統令修正公佈，於95年7 月1 日施行，而比較新
    舊法時應就罪刑有關之共犯、未遂犯、想像競合犯、牽連犯
    、連續犯、結合犯，以及累犯加重、自首減輕暨其他法定加
    減原因（如身份加減）與加減例等一切情形，綜其全部罪刑
    之結果而為比較（最高法院95年5 月23日刑事庭第8 次會議
    決議參照）。經查：
  1.毒品危害防制條例第4 條第1 項法定刑中罰金刑部分，因刑
    法第33條第5 款有關罰金刑部分已有修正，修正後刑法第33
    條第5 款規定「罰金：新臺幣一千元以上，以百元計算之。
    」，與修正前刑法第33條第5 款規定「罰金：一元以上。」
    不同。比較新舊法結果，故以行為時之規定有利於被告。
  2.修正施行前刑法第28條規定「2 人以上共同實施犯罪之行為
    者，皆為正犯。」修正施行後規定為「2 人以上共同實行犯
    罪之行為者，皆為正犯。」對於本案犯行有犯意聯絡及行為
    分擔，不論依修正前之刑法第28條，或修正後之刑法第28條
    之規定，均構成共同正犯，對被告而言並無有利或不利之情
    形，應逕依修正後之刑法第28條，論以共同正犯。
  3.被告行為後，新修正刑法第56條連續犯之規定業經刪除，是
    被告所為本得依修正前刑法第56條之規定，適用連續犯規定
    而論以一罪，並得加重其刑至2 分之1 ，惟修正後刑法刪除
    前開連續犯規定，以致被告前揭數次構成要件行為須依法分
    別論以數罪而併罰之，依新法第2 條第1 項規定比較新、舊
    法之結果，仍以行為時，即修正前刑法第56條之規定較有利
    於被告。
  4.關於累犯，修正後刑法第47條規定，乃以出於故意再犯有期
    徒刑以上之罪者為限，並增訂強制工作免其執行或執行完畢
    後，5 年內故意再犯有期徒刑以上之罪者，以累犯論之規定
    （擬制累犯）。成立累犯之要件限縮於故意犯，對於行為人
    較為有利。雖修正前刑法第49條依軍法受審判者不適用累犯
    之規定，修正後則規定仍應論以累犯，就受軍法審判成立累
    犯部分，累犯範圍已有所擴張，當屬科刑規範事項之變更，
    應依修正後刑法第2 條「從舊從輕」原則比較新舊法之適用
    （最高法院96年台上字第4769號、第4901號、第5510號判決
    參照）。如後所述，本件被告甲○○、丙○○、丁○○均應
    論以累犯，惟其等並無受軍法審判之前科紀錄，是應以行為
    後之刑法第47條之規定對於被告較為有利。
  5.本件被告於犯罪時之刑法第64條第2 項、第65條第2 項有關
    死刑或無期徒刑減輕之規定分別為：「死刑減輕者，為無期
    徒刑，或為15年以下12年以上有期徒刑」、「無期徒刑減輕
    者，為7 年以上有期徒刑」，而95年7 月1 日修正公佈施行
    之刑法前開規定則為：「死刑減輕者，為無期徒刑」、「無
    期徒刑減輕者，為20年以下15年以上有期徒刑」，比較修正
    前後之規定，以修正前之規定對被告較為有利。
  6.綜合上開說明，就累犯而言，固以新法對被告較為有利，惟
    就減刑之限制及連續犯之廢止而言，因新法之限制較嚴，自
    以舊法對之被告較為有利，而如後所述，本院審酌被告犯罪
    之情節，認有酌減被告法定刑之必要，因此經綜合比較結果
    ，以適用舊法較有利於被告，自應全部適用舊法，先此敘明
    。
  (二)按海洛因分屬毒品危害防制條例第2 條第2 項第1 款規定之
    第一級毒品，依法不得非法持有、轉讓、販賣。是核被告甲○○、丙○○、丁○○販賣第一級毒品海洛因所為，均係犯
    毒品危害防制條例第4 條第1 項之販賣第一級毒品罪。起訴
    意旨認被丙○○、丁○○所為係犯毒品危害防制條例第4 條
    第1 項運輸第一級毒品罪，尚有未恰，惟不生變更起訴法條
    或另為無罪諭知之問題，附此敘明。被告甲○○、丙○○、
    丁○○及被告乙○○、戊○○間就上開販賣第一級毒品犯行
    ，有犯意聯絡及行為分擔，皆為共同正犯。被告甲○○、丙○○、丁○○販賣第一級毒品海洛因前後，分別持有第一級
    毒品海洛因之低度行為，均分別為販賣之高度行為所吸收，
    均不另論罪。被告甲○○、丙○○、丁○○先後多次販賣第
    一級毒品海洛因犯行，均時間緊接，所犯罪名相同，顯係出
    於概括之犯意為之，均為連續犯，爰均依修正前刑法第56條
    之規定以一罪論，並均加重其刑，惟販賣第一級毒品罪之法
    定本刑為死刑或無期徒刑，依法不得加重，僅就被告甲○○
    、丙○○、丁○○販賣第一級毒品罰金部分，加重其刑。再
    被告甲○○前因施用第一級、第二級毒品案件，經本院以93
    年度訴字第14號判決分別判處有期徒刑8 月及4 月，並定應
    執行刑為有期徒刑11月確定，於94年9 月19日縮短刑期執行
    完畢；被告丙○○前因施用第一級毒品案件，經本院以93年
    度訴字第2936號判處有期徒刑8 月確定，於94年11月20 日
    縮刑期滿執行完畢；被告丁○○前因施用第一級、第二級毒
    品案件，經本院以92年訴字第561 號判決分別判處有期徒刑
    10月及5 月，並應執行為有期徒刑1 年1 月確定，於94年3
    月26日縮刑期滿執行完畢等情，有臺灣高等法院被告前案紀
    錄表3 份在卷可憑，被告甲○○、丁○○、丙○○三人均於
    受有期徒刑之執行完畢後，5 年以內再犯有期徒刑以上之本
    罪，均為累犯，均應依法加重其刑，惟法定本刑死刑、無期
    徒刑部分，均依法不得加重，僅就罰金部分遞予加重。
  (三)另查被告甲○○、丁○○、丙○○意圖牟利，竟販賣第一級
    毒品海洛因，對於社會之危害固屬非微，惟其等所販賣第一
    級毒品海洛因部分所得合計僅6800元，此與坊間販賣毒品之
    大、中盤商等毒梟未可等比，且扣案之毒品海洛因驗後純質
    淨重僅有2.47公克，數量甚微，而其販售之對象至多4 人，
    販賣之次數僅6 次，且數量不多，散播毒品之範圍有限，散
    播數量亦微少，如量處最低法定刑度之無期徒刑，猶屬過重
    ，客觀上足以引起一般人之同情，衡情堪可憫恕，茲均依刑
    法第59條之規定減輕其刑，使輕重得宜，罰當其罪，俾符罪
    刑相當原則，故均依修正前刑法第64條第2 項、第65條第2
    項、第68條規定，死刑減為無期徒刑，或15年以下12年以上
    有期徒刑，無期徒刑減為7 年以上有期徒刑，並就罰金刑部
    分減輕之，並依刑法第71條第1 、2 項先加後減（修正後刑
    法第57條、第59條之規定，為法院就刑之裁量及酌減審認標
    準見解之明文化，非屬法律之變更，故無庸比較新舊法，最
    高法院95年5 月23日95年度第8 次刑事庭會議參照）。
  (四)爰審酌被告甲○○、丁○○、丙○○明知毒品危害人身健康
    ，竟為牟求不法利益而販賣第一級毒品，所為不僅助長他人
    濫用毒品風氣，且戕害國民健康至鉅，其因而衍生之治安問
    題更屬層出不窮，甚且嚴重至動搖國本，自不宜輕縱，又渠
    等3 人犯罪後復均否認犯行，飾詞卸責，未見悔意，惟念及
    本件並無證據足資證明被告3 人因此獲有暴利，兼衡被告甲○○係主控本件販毒犯行之人，被告丁○○、丙○○則僅參
    與交付毒品、收取價額之參與程度不同等一切情狀，分別量
    處如主文所示之刑。
  (五)扣案附表二編號1 所示海洛因為查獲之第一級毒品，其空包
    裝袋上因殘留有些微毒品而無法與析離，亦應視同為第一級
    毒品，均依毒品危害防制條例第18條第1 項前段宣告沒收銷
    燬之；至送驗耗損之毒品因已不存在，即毋庸宣告沒收銷燬
    。扣案如附表二編號2 至3 所示之空夾鏈袋、塑膠吸管為被
    告甲○○所有供被告甲○○、丁○○、丙○○等人販賣第一
    級毒品所用之物，應依毒品危害防制條例第19條第1 項規定
    沒收之；扣案如附表二編號4 至8 號所示之扣案物，則分係
    被告甲○○、乙○○、丁○○、戊○○、丙○○所有（詳如
    附表二編號4 至8） 且為供本件販賣第一級毒品所用之物，
    均應依毒品危害防制條例第19條第1 項規定宣告沒收之。附
    表二編號9 所示之現金14,000元，係自被告甲○○、乙○○
    前開住處房間所扣得，而依照被告丁○○、戊○○、丙○○
    於警詢中所證，其等販售毒品所得均係交予被告乙○○，是
    附表二編號9 所示之現金其中自應包含販賣附表一所列海洛
    因所得之6800元，於此部分，自應依同條例第19條第1 項前
    段，宣告沒收之。至其餘卷內扣案物，因無證據證明與本件
    販賣毒品犯行有關，自無從為沒收之諭知，併此敘明。
據上論斷，應依刑事訴訟法第299 條第1 項前段，毒品危害防制
條例第4 條第1 項、第18條第1 項前段、第19條第1 項，刑法第
11條、第2 條第1 項前段、第28條、修正前刑法第47條、第56條
、第59條，判決如主文。
本案經檢察官庚○○到庭執行職務。
中    華    民    國    97    年    3     月    28    日
                   刑事第十庭  審判長法  官 何秀燕
                                     法  官 吳金芳
                                     法  官 林揚奇
以上正本證明與原本無異。
如不服本判決應於收受本判決後10日內向本院提出上訴書狀，其
未敘述上訴理由者，並得於提起上訴後10日內向本院補提理由書
狀（均須按他造當事人之人數附繕本）「切勿逕送上級法院」。
中    華    民    國    97    年    3     月    28    日
                                     書記官 何明昌
附錄本案論罪科刑法條
毒品危害防制條例第4條第1項
製造、運輸、販賣第一級毒品者，處死刑或無期徒刑；處無期徒
刑者，得併科新臺幣 1 千萬元以下罰金。
附表一：
┌──┬────┬───────────┬─────┬────────┬─────┐
│編號│購 買 人│  販賣時間、地點      │數量價格  │交  易 方  式   │交易次數  │
│    │        │                      │          │                │          │
├──┼────┼───────────┼─────┼────────┼─────┤
│ １ │「賢仔」│94年12月中旬          │500元     │戊○○至乙○○住│於94年12月│
│    │        │高雄市○○區○○路某西│          │拿取海洛因後，至│中旬以左列│
│    │        │藥房附近              │          │列地點交付，並收│條件及交易│
│    │        │                      │          │款項。          │方式交易合│
│    │        │                      │          │                │計2 次    │
├──┼────┼───────────┼─────┼────────┼─────┤
│ ２ │「虎仔」│95年1月10日           │500元     │同上            │如左列1次 │
│    │        │高雄市○○區○○路某西│          │                │          │
│    │        │藥房附近              │          │                │          │
├──┼────┼───────────┼─────┼────────┼─────┤
│ ３ │「賢仔」│94年12月中、下旬      │500元     │丁○○至乙○○住│於94年12月│
│    │        │高雄市○○路大冠新大賣│          │拿取海洛因後，至│中、下旬以│
│    │        │場                    │          │列地點交付，並收│左列條件及│
│    │        │                      │          │款項。          │交易方式交│
│    │        │                      │          │                │易合計3次 │
├──┼────┼───────────┼─────┼────────┼─────┤
│ ４ │「虎仔」│94年12月下旬          │1000元    │同上            │於94年12月│
│    │        │高雄市○○路某幼稚園附│          │                │下旬以左列│
│    │        │近                    │          │                │條件及交易│
│    │        │                      │          │                │方式交易合│
│    │        │                      │          │                │計3 次    │
├──┼────┼───────────┼─────┼────────┼─────┤
│ ５ │不詳年籍│95年1 月上旬          │500元     │丙○○至乙○○住│如左列1次 │
│    │成年人士│高雄市○○區○○路717 │          │拿取海洛因後，至│          │
│    │        │號即乙○○住處附近    │          │列地點交付，並收│          │
│    │        │                      │          │款項。          │          │
├──┼────┼───────────┼─────┼────────┼─────┤
│ ６ │不詳年籍│95年1 月上旬          │300元     │同上            │如左列1次 │
│    │成年人士│高雄市○○區○○路717 │          │                │          │
│    │        │號即乙○○住處附近    │          │                │          │
│    │        │                      │          │                │          │
├──┴────┴───────────┴─────┴────────┴─────┤
│總計獲利：6,800元。                                                             │
└────────────────────────────────────────┘
附表二：
┌───┬──────┬────────────────┐
│編號  │物品        │數量                            │
├───┼──────┼────────────────┤
│１    │海洛因      │176 包（合計淨重10.91 公克，空包│
│      │            │裝重29.91 公克，純質淨重2.47公克│
│      │            │）                              │
├───┼──────┼────────────────┤
│２    │空夾鏈袋    │1盒                             │
├───┼──────┼────────────────┤
│３    │塑膠吸管    │175支                           │
├───┼──────┼────────────────┤
│４    │行動電話    │內裝有0000000000門號SIM 卡之手機│
│      │            │1 支（甲○○所有）              │
├───┼──────┼────────────────┤
│５    │行動電話    │內裝有0000000000門號SIM 卡之手機│
│      │            │1 支（乙○○所有）              │
├───┼──────┼────────────────┤
│６    │行動電話    │內裝有0000000000門號SIM 卡之手機│
│      │            │1 支（丙○○所有）              │
├───┼──────┼────────────────┤
│７    │行動電話    │內裝有0000000000門號SIM 卡之手機│
│      │            │1 支（丁○○所有）              │
├───┼──────┼────────────────┤
│８    │行動電話    │內裝有0000000000門號SIM 卡之手機│
│      │            │1 支（戊○○所有）              │
├───┼──────┼────────────────┤
│９    │現金14,000元│被告甲○○、乙○○住處房間所扣得│
└───┴──────┴────────────────┘


司法院資訊處製作；財團法人民間司法改革基金會備份。
